【裁判字號】    97,交聲,2114
【裁判日期】    970829
【裁判案由】    交管條例聲異
【裁判全文】
臺灣板橋地方法院交通事件裁定        97年度交聲字第2114號
原處分機關  交通部公路總局臺北區監理所板橋監理站
異  議  人
即受處分人  甲○○
上列異議人因違反道路交通管理處罰條例案件，對於交通部公路
總局臺北區監理所板橋監理站九十七年六月三十日所為之板監裁
字裁四一－ＡＥＷ六三一四七七號裁決處分（原舉發案號：臺北
市政府警察局松山分局北市警交字第ＡＥＷ六三一四七七號），
聲明異議，本院裁定如下：
    主  文
異議駁回。
    理  由
一、原處分意旨略以：異議人即受處分人甲○○於民國（下同）
    九十七年五月八日下午七時三十五分許，騎乘車牌號碼ＢＧ
    Ａ－０九八號普通重型機車，行經臺北市市○○道、東寧路
    口，因「紅燈左轉（東向北－嗣經更正為西向北）」違規，
    為臺北市政府警察局松山分局警備隊執勤警員以北市警交字
    第ＡＥＷ六三一四七七號舉發違反道路交通管理事件通知單
    （下稱舉發通知單）當場攔停舉發，原處分機關遂依道路交
    通管理處罰條例第五十三條第一項、第六十三條及違反道路
    交通管理事件統一裁罰基準表之規定，裁處罰鍰新臺幣（下
    同）一千八百元，並記違規點數三點。
二、異議意旨略以：異議人於九十七年五月八日下午七時三十五
    分許，騎乘車牌號碼ＢＧＡ－０九八號普通重型機車由臺北
    市市○○道西向東行駛，於經過東寧路口前，原欲將車輛停
    放於東寧路口附近，但發現該處已改為禁止停放機車，故異
    議人之機車於市○○道方向號誌為綠燈時，已騎乘通過路口
    停止線後停車，在該處路口邊觀看當地立牌說明，之後發現
    東寧路已轉換為綠燈，且綠燈號誌大約剩餘五到八秒之時間
    ，異議人即直接往東寧路方向行駛。是異議人當時應係處於
    市○○道待轉狀態後，始直行東寧路，並非紅燈左轉。且警
    員所執勤之位置應不可能清楚確認異議人當時是否為紅燈左
    轉，又執勤警員當時與另一名警員正在對他人開立罰單，更
    不可能看到異議人紅燈左轉。又異議人因知並未違規，故於
    看到警員時，亦未轉向右方巷道以規避罰單，是異議人實無
    本件違規行為，爰為此聲明異議云云。
三、按圓形紅燈所顯示之意義其一為車輛面對圓形紅燈表示禁止
    通行，不得超越停止線或進入路口，道路交通標誌標線號誌
    設置規則第二百零六條第五款第一目定有明文；又按汽車（
    包含機器腳踏車）駕駛人，行經有燈光號誌管制之交岔路口
    闖紅燈者，處新臺幣一千八百元以上五千四百元以下罰鍰，
    又汽車駕駛人有道路交通管理處罰條例第五十三條之情形者
    ，除依原條款處罰鍰外，並記違規點數三點，道路交通管理
    處罰條例第五十三條第一項、第六十三條第一項第三款亦規
    定甚明。
四、經查：
（一）本件異議人於九十七年五月八日下午七時三十五分許，騎
      乘車牌號碼ＢＧＡ－０九八號普通重型機車，於行經臺北
      市市○○道與東寧路口時，因「紅燈左轉（東向北－嗣經
      更正為西向北）」違規，為臺北市政府警察局松山分局警
      備隊執勤警員攔停，並填製北市警交字第ＡＥＷ六三一四
      七七號舉發通知單當場舉發，異議人不服舉發，向原處分
      機關陳述意見，原處分機關函請舉發單位調查結果，仍認
      異議人有於紅燈時逕自左轉之違規行為無誤，原處分機關
      遂於九十七年六月三十日以板監裁字裁四一－ＡＥＷ六三
      一四七七號違反道路交通管理事件裁決書（下稱裁決書）
      ，依道路交通管理處罰條例第五十三條第一項、第六十三
      條第一項第三款及違反道路交通管理事件統一裁罰基準表
      之規定，裁處異議人罰鍰新臺幣一千八百元，並記違規點
      數三點，異議人於收受上開裁決書後提起異議等情，有上
      開舉發通知單、申訴書、臺北市政府警察局松山分局九十
      七年六月十六日北市警松分交字第０九七三一四七八六０
      ０號函、上開裁決書、聲明異議狀各一件暨所附之現場環
      境照片五張附卷可稽。
（二）按交通違規行為態樣甚多，若全數均以得即時利用之科學
      儀器取得證據，不但所費不貲，亦有實際執行上之困難，
      且依現有交通法規，並未就舉發交通違規行為，僅限於有
      科學儀器所採證據為證，而摒除單憑執法人員舉發之相關
      規定，此觀之道路交通管理處罰條例第七條、第七條之一
      、第七條之二規定甚明，而本件之「駕車行經有燈光號誌
      管制之交岔路口闖紅燈」違規，即屬此不限於須以科學儀
      器所採證據為證者。又證人即本件舉發之臺北市政府警察
      局松山分局警備隊警員乙○○就上開違規事實，已於本院
      訊問時具結證述明確，其證稱：「當時我站在東寧路上，
      面向市○○道，那邊是Ｔ字路口，當時我看到東寧路是綠
      燈，市○○道是紅燈。通常第一批從市○○道左轉過來的
      車子我都不會去攔，因為可能是在市○○道綠燈最後才轉
      到東寧路的，所以我不會攔停，但之後可以確定市○○道
      已經紅燈之後才左轉到東寧路的，我才會攔停。我看到異
      議人從市○○道左轉到東寧路上，當時市○○道已經確定
      是紅燈」、「從我這邊角度看，東寧路號誌已經是綠燈，
      異議人從市○○道騎車左轉過來」、「異議人並非從待轉
      區轉過去的，市○○道要轉到東寧路的機車，要先到待轉
      區○○○○路綠燈才可以左轉市○○道」、「（法官問：
      在市○○道紅燈之前，機車已經超越停止線，騎到一半尚
      未到達待轉區○市○○道轉為紅燈，東寧路轉為綠燈，機
      車是否可以直接轉過去東寧路？）這種情形是有可能，不
      過這種狀況是沒有依照二段式規定左轉的違規。但我當時
      看到異議人的情形並非如此，他是在紅燈之後才穿越停止
      線左轉過來」、「我執勤的地點可以看得到市○○道停止
      線前後的狀況」等語（見本院九十七年八月二十一日訊問
      筆錄）。而交通案件所需之舉證狀態均稍縱即逝，除有恰
      好為警員拍照存證外，事後均無法還原現場狀態，故舉發
      當時現場之執勤警員自屬交通案件之重要證人，且證人乙
      ○○舉發異議人違規時，所站之位置雖距異議人違規地點
      有一個路口之距離，然依現場路況，確可清楚辨識路口車
      輛行進之狀態，此觀異議人於聲明異議狀中所附之現場環
      境照片五張自明。且異議人違規之路口係Ｔ字型路口，且
      由市○○道左轉東寧路之機車因需先至待轉區待轉始能左
      轉，而異議人既已自承伊往東寧路方向行駛時，東寧路方
      向之綠燈號誌已僅餘五至八秒之時間等語，足認原於該區
      待轉之機車應早已待轉完畢，異議人於斯時左轉，應更為
      清晰可見，再參酌警員執行公務時，本身即受有行政懲處
      責任之監督，其到庭具結作證，更係以刑事責任擔保其證
      言之真實性，本件舉發警員既已到庭證述如上，證人與異
      議人間亦無任何嫌隙，當不至甘冒涉犯偽證罪之風險，僅
      為罰鍰處分即蓄意構陷異議人，是本院就證人乙○○前開
      證言查無顯著瑕疵或與事實不符之處，亦無任何證據足資
      懷疑證人乙○○有何捏造事實違法取締之不法情事，是證
      人所為之上開證詞應值採信。
（三）異議人復辯稱其遭舉發違規當時，於臺北市市○○道方向
      之號誌燈為綠燈時，異議人即已騎乘機車通過停止線，停
      止在停止線前方，其於東寧路號誌為綠燈時通過路口，應
      可直接直行東寧路，非屬闖紅燈。且其若係闖紅燈，於見
      到舉發警員時，應會騎到旁邊巷道以規避開單云云。然查
      ，道路交通管理處罰條例第五十三條第一項所規範之目的
      ，係為防止侵犯路權強行通過或遇紅燈不停而強行穿越，
      對當時有路權之人車造成危險。是縱異議人於市○○道號
      誌為綠燈時確已通過停止線，然其卻未繼續前行通過路口
      或至待轉區等待左轉，而係停止於人行道後之市○○道路
      邊觀看路旁之告示牌（見異議人於聲明異議狀中所附之現
      場照片編號二所示，此時異議人臨時停車，已違反道路交
      通安全規則第一百十一條第一項第二款交叉路口十公尺內
      不得臨時停車之規定），直至市○○道燈號轉為紅燈（即
      東寧路轉為綠燈）時，其機車仍停止在市○○道○○路邊
      ，自屬面向市○○道（紅燈）方向，此時，依規定該機車
      即已不得進入路口，然異議人竟於東寧路綠燈剩餘五至八
      秒時，斜行進入路口穿越人行道往東寧路方向行駛（見異
      議人於聲明異議狀中所附之現場照片編號三所示），顯已
      對當時有路權之行人及車輛（東寧路上之人車）造成危險
      ，應屬闖紅燈之違規行為無誤。又異議人或因自認無違規
      行為而於看到警員時，未轉向右方巷道以規避罰單，然此
      僅為異議人主觀上之認知，並不足以證明其客觀上有無違
      規行為。況駕駛人違規後，或有逃逸規避罰單者，或有停
      車接受舉發者，其逃逸規避罰單或停車受罰之原因，因各
      該駕駛人之主觀認知，不一而足，是自不能以未逃避員警
      稽查，即稱並無違規行為，否則豈非僅有不接受稽查而逃
      逸之人始得認有違規行為？從而，異議人上開所辯，均無
      可採。
五、綜上所述，本件異議人騎乘上開普通重型機車於上揭時、地
    ，確有「駕車行經有燈光號誌管制之交岔路口闖紅燈」之違
    規事實，應堪認定。原處分機關依道路交通管理處罰條例第
    五十三條第一項、第六十三條第一項第三款及違反道路交通
    管理事件統一裁罰基準表之規定，裁處異議人罰鍰一千八百
    元，並記違規點數三點，核無違誤。本件聲明異議為無理由
    ，應予駁回。
六、據上論斷，應依道路交通案件處理辦法第十九條，裁定如主
    文。
中    華    民    國    97    年    8     月    29    日
                  交通法庭    法  官  白光華
以上正本證明與原本無異。
如不服本裁定，應於送達後五日內，敘明理由向本院提出抗告狀。
                              書記官  張玉如
中    華    民    國    97    年    8     月    29    日


司法院資訊處製作；財團法人民間司法改革基金會備份。
